# EDA, exemplo 2: mais wrangling

TODO: Explicar origem dos dados. 

## Ler, limpar.

TODO: Mover essas dicas para o FAQ.

Dica: problemas no encoding? Geralmente acontece no windows. Mude o encoding usado pelo RStudio em Tools > Saving. Outra dica é usar readr::read_csv2.

Aproveite e configure o RStudio para nunca salvar os dados da seção em um .Rdata. 

```{r}
gastos = read_csv(here("dados/gastos-ceap-2016.csv.bz2"), 
                  col_types = "cicdcccdccc?iicccciciidcciccd") # esse formato para especificar tipos é explicado em ?read_csv

gastos_tudo = gastos %>% 
  mutate(txNomeParlamentar = str_to_title(txNomeParlamentar), 
         txtDescricao = str_to_title(txtDescricao)) 

gastos_pb = gastos %>% 
  filter(sgUF == "PB") %>% 
  mutate(txNomeParlamentar = str_to_title(txNomeParlamentar), 
         txtDescricao = str_to_title(txtDescricao)) %>% 
  select(-txtCNPJCPF)
```


```{r}
num_pt_br = function(l){
  # existem funções para formatar com , sendo milhar e . sendo decimal (scales::comma)
  # mas em pt_br é o contrário. essa função serve para isso
  format(l, big.mark = ".", scientific = FALSE, trim = TRUE, decimal.mark = ",")
} 
```

## Quantos deputados e notas temos por estado? 

```{r}
contagens = gastos_tudo %>% 
    group_by(sgUF, txNomeParlamentar) %>% 
    summarise(reembolsos = n()) %>% # resulta um df c 1 linha por dep., agrupado por UF
    summarise(deputados = n(), 
              reembolsos = sum(reembolsos))

glimpse(contagens)

contagens %>% 
    ggplot(mapping = aes(x = reorder(sgUF, deputados), y = deputados)) + 
    geom_point() + 
    scale_y_continuous(limits = c(0, NA))
```

Ops. Deputados no estado `NA`? (NA = _Not a Number_)

```{r}
gastos_tudo %>% 
    filter(is.na(sgUF)) %>% 
    select(txNomeParlamentar, sgUF, sgPartido) %>% 
    sample_n(10)
```

Donde aprendemos que as lideranças e partidos também têm cotas para exercício da atividade parlamentar. Como estamos interessados apenas em deputados, vamos daqui em diante filtrar fora esses gastos. 

```{r}
gastos_tudo = 
    gastos_tudo %>% 
    filter(!is.na(sgUF))
```


## Gasto total por estado

```{r}
por_estado = gastos %>% 
    filter(!is.na(sgUF)) %>% 
    group_by(sgUF) %>% 
    summarise(total = sum(vlrLiquido)) 

por_estado %>% 
    filter(!is.na(sgUF)) %>% # Já que estamos interessados apenas nos deputados.
    ggplot(aes(x = reorder(sgUF, total), y = total)) + 
    geom_point() + 
    scale_y_continuous(labels = num_pt_br) + 
    labs(x = "Estado", y = "Total gasto pelos deputados (R$)") + 
    coord_flip()
```

```{r}
por_estado %>%
  ggplot(aes(x = reorder(sgUF, total), y = total)) +
  geom_bar(stat = "identity") +
  coord_flip()
```


### Gasto per capita por estado

*Cuidado: aqui estamos colocando todos os deputados que aparecem, independente de quanto tempo eles passaram na câmara*.

```{r}
per_capita = gastos %>% 
  group_by(sgUF, txNomeParlamentar) %>% 
  summarise(total_deputado = sum(vlrLiquido)) %>%       # Pulo do gato: summarise remove um nível do group_by
  summarise(per_capita = sum(total_deputado) / n()) %>% # por isso aqui estamos agrupados por UF apenas
  filter(!is.na(sgUF)) # Já que estamos interessados apenas nos deputados.

per_capita %>% 
  ggplot(aes(x = reorder(sgUF, per_capita), y = per_capita)) + 
  geom_point() + 
  scale_y_continuous(labels = num_pt_br) + 
  labs(x = "Estado", y = "Gasto por deputado (R$)") + 
  coord_flip()
```

### Gasto per capita por mês

Considerando apenas os meses em que o deputado teve algum gasto, diminuímos o erro no cálculo per capita

```{r}
per_capita = gastos %>% 
  mutate(mes_ano = paste(numMes, numAno, sep = "-")) %>% 
  group_by(sgUF, txNomeParlamentar, mes_ano) %>% 
  summarise(por_mes = sum(vlrLiquido)) %>%
  summarise(por_deputado = sum(por_mes) / n()) %>%
  summarise(per_capita_mes = sum(por_deputado) / n())

per_capita %>% 
  ggplot(aes(x = reorder(sgUF, per_capita_mes), y = per_capita_mes)) + 
  geom_point() + 
  scale_y_continuous(labels = num_pt_br) + 
  labs(x = "Estado", y = "Gasto por deputado por mês (R$)") + 
  coord_flip()
```

## Gastos só na PB

```{r}
gastos_pb %>% 
  select(txNomeParlamentar) %>% 
  distinct()

gastos_pb %>% 
  group_by(txNomeParlamentar) %>% 
  summarise(recibos = n(), 
            total = sum(vlrLiquido)) %>% 
  arrange(-recibos)
```

## Outros exemplos

```{r}
# Exemplo com mutate + ifelse
partidos_tipo = gastos_pb %>% 
  group_by(sgPartido, txtDescricao) %>% 
  summarise(total = sum(vlrLiquido), 
            num_gastos = n(), 
            maior_gasto = max(vlrLiquido), 
            mediano = median(vlrLiquido)) %>% 
  mutate(tipo_estado = if_else(total > 1e3, 
                              "muito", 
                              "pouco"))

# barras mostrando proporções
partidos_tipo %>% 
  ggplot(aes(x = sgPartido, 
             y = total, 
             fill = txtDescricao)) + 
  geom_bar(stat = "identity", position = "fill") + 
  guides(fill = guide_legend(nrow = 8)) + 
  theme(legend.position = "bottom") + 
  coord_flip()

```

## Faceting

```{r}
gastos_tudo %>% 
  filter(sgPartido %in% c("PT", "PSDB", "PMDB"), # duas condições = AND
         txtDescricao %in% c("Manutenção De Escritório De Apoio À Atividade Parlamentar", 
                             "Divulgação Da Atividade Parlamentar.", 
                             "Fornecimento De Alimentação Do Parlamentar")) %>% # %in% é muito útil!
  group_by(sgPartido, txtDescricao) %>% 
  summarise(total = sum(vlrLiquido)) %>% 
  ggplot(aes(y = total, 
             x = reorder(txtDescricao, total))) + 
  geom_bar(stat = "identity", position = "dodge") + 
  facet_grid(sgPartido ~ .) + 
  coord_flip()
```

## Diferentes visões da variação

Um dataset relativamente pequeno. 

```{r}
alguns_gastos = gastos_tudo %>% 
  filter(sgPartido %in% c("PT", "PSDB", "PMDB"), # duas condições = AND
         txtDescricao %in% c("Manutenção De Escritório De Apoio À Atividade Parlamentar", 
                             "Divulgação Da Atividade Parlamentar.", 
                             "Fornecimento De Alimentação Do Parlamentar")) %>% # %in% é muito útil!
  group_by(sgPartido, txNomeParlamentar, txtDescricao) %>% 
  summarise(total = sum(vlrLiquido)) 
```

```{r}
alguns_gastos %>% 
  ggplot(aes(x = "Todos", y = total)) + 
  geom_point(position = position_jitter(width = .1), alpha = .2) #+ scale_y_log10()

alguns_gastos %>% 
  ggplot(aes(x = "Todos", y = total)) + 
  geom_boxplot(width = .1) # + scale_y_log10()

alguns_gastos %>% 
  ggplot(aes(x = total)) + 
  #geom_histogram() + scale_x_log10()
  geom_density() + scale_x_log10()
```

```{r}
alguns_gastos %>% 
  ggplot(aes(x = txtDescricao, y = total)) + 
  geom_point(position = position_jitter(width = .1), alpha = .2) + 
  coord_flip()#+ scale_y_log10() 

alguns_gastos %>% 
  ggplot(aes(x = txtDescricao, y = total)) + 
  geom_boxplot(width = .2) +  # + scale_y_log10() 
  coord_flip()

alguns_gastos %>% 
  ggplot(aes(x = total, colour = txtDescricao)) + 
  #geom_histogram() + scale_x_log10()
  geom_density() + scale_x_log10()

alguns_gastos %>% 
  ggplot(aes(x = total, fill = substr(txtDescricao, 1, 12))) + 
  geom_histogram(bins = 20) +
  #geom_density() + 
  geom_rug() + 
  scale_x_log10() + 
  facet_grid(txtDescricao ~ .)

```

