--- 
title: "Ciência de Dados Descritiva"
author: "Nazareno Andrade"
date: "`r Sys.Date()`"
bibliography:
- book.bib
- packages.bib
description: Livro-código sobre Ciência de Dados, parte descritiva, incluindo seu
  uso para pesquisa.
documentclass: book
link-citations: yes
site: bookdown::bookdown_site
biblio-style: apalike
---

```{r message=FALSE, warning=FALSE}
library(tidyverse)
library(lubridate)
library(here)
theme_set(theme_bw())
```

# Visão

Ciência de Dados, focando em modelos descritivos; por enquanto os preditivos ficam para depois. Os públicos são: interessados em aplicar ciência de dados em projetos de análise e de desenvolvimento em qualquer domínio, e pesquisadores que queiram usar ciência de dados na sua pesquisa quantitativa. A perspectiva é de usar pensamento computacional e uma visão computacional sempre que possível. 

Criado em R com o pacote **bookdown**.


```{r include=FALSE}
# automatically create a bib database for R packages
knitr::write_bib(c(
  .packages(), 'bookdown', 'knitr', 'rmarkdown'
), 'packages.bib')
```
